臺灣彰化地方法院刑事判決
    110年度易字第22號
公  訴  人  臺灣彰化地方檢察署檢察官
被      告  李乙呈



上列被告因妨害自由案件，經檢察官提起公訴（109年度偵字第1
0230號），本院判決如下：
    主  文
李乙呈犯強制罪，累犯，處有期徒刑肆月，如易科罰金，以新臺
幣壹仟元折算壹日。未扣案之無殺傷力槍枝壹枝沒收，於全部或
一部不能沒收或不宜執行沒收時，追徵其價額；又犯強制罪，累
犯，處有期徒刑肆月，如易科罰金，以新臺幣壹仟元折算壹日。
未扣案之無殺傷力槍枝壹枝及鋸子壹把均沒收，於全部或一部不
能沒收或不宜執行沒收時，追徵其價額。主刑部分應執行有期徒
刑陸月，如易科罰金，以新臺幣壹仟元折算壹日。
    犯罪事實
一、李乙呈於民國109年6月13日上午4時50分許，駕駛車號000-0
    000號自小客車，行經彰化縣○○鄉○道0號交流道南下之聯絡
    道路時，與車號000-0000號自小客車駕駛人唐淵修及車號00
    00-00號自小客車之駕駛人徐愷隆發生行車糾紛(唐淵修、徐
    愷隆為朋友)後，為以下犯行：
（一）李乙呈基於恐嚇及強制之犯意，先駛至唐淵修駕駛自小客
      車之左前方，擋住唐淵修之去路，迫使唐淵修停車後，再
      下車，手持槍枝(未扣案，無法證明有殺傷力)，拉滑套，
      以槍枝指著在車內之唐淵修，並試圖打開唐淵修車輛之駕
      駛座車門，令唐淵修行無義務之事，並使其心生畏懼，致
      危害其生命、身體安全。
（二）李乙呈在原地片刻後，見徐愷隆之車輛自後來駛去，另基
      於恐嚇及強制之犯意，駕車追上徐愷隆之車輛，於2車併
      行時，搖下車窗，向徐愷隆展示手中之槍枝(未扣案，無
      法證明有殺傷力)，徐愷隆加速駛離，李乙呈仍緊追在後
      ，不久，將徐愷隆之車輛逼至路旁，徐愷隆倒車欲駛離，
      李乙呈竟將車輛迴轉，逆向擬撞擊徐愷隆車輛，嗣後又撞
      擊徐愷隆車輛之左前車頭(毀損部分，未經起訴)，使徐愷
      隆之車輛無法駛離，李乙呈即手持鋸子(未扣案)下車揮舞
      ，試圖開啟徐愷隆車輛之駕駛座車門，之後再返回車上拿
      取槍枝，持之敲打徐愷隆車輛之車窗玻璃，使徐愷隆行無
      義務之事，並使徐愷隆心生畏懼，致危害其生命、身體安
      全。嗣徐愷隆及唐淵修趁隙倒車，走小路逃離，李乙呈仍
      駕車緊追在後，最後始擺脫李乙呈。
二、案經彰化縣警察局北斗分局報告臺灣彰化地方檢察署偵查起
    訴。
    理由
壹、程序事項:
一、供述證據：
(一)按被告以外之人於審判外之言詞或書面陳述，除法律有規定
    者外，不得作為證據；又被告以外之人於審判外之陳述，雖
    不符合刑事訴訟法第159 條之1 至之4 規定，但經當事人於
    審判程序同意作為證據，法院審酌該言詞或書面陳述作成時
    之情況，認為適當者，亦得為證據。當事人、代理人或辯護
    人於法院調查證據時，知有同法第159 條第1 項不得為證據
    之情形，而未於言詞辯論終結前聲明異議者，視為有前項之
    同意，刑事訴訟法第159條第1 項及第159 條之5 分別定有
    明文。經查，本判決所引用被告以外之人於審判外之言詞與
    書面陳述，檢察官、被告於本院審理時均表示同意有證據能
    力（本院卷第52頁），本院審酌上開證據資料製作時之情況
    ，尚無違法不當之瑕疵，亦認為以之作為證據應屬適當，揆
    諸前開規定，爰依刑事訴訟法第159 條之5 第1 項規定，認
    前揭傳聞證據均有證據能力。
(二)刑事被告詰問證人之權利，係憲法所保障之基本人權及訴訟
    權基本內容之一，不容任意剝奪。不當剝奪被告詰問證人之
    機會，不僅妨害其訴訟防禦權之行使，亦有礙於真實之發現
    ，自為法所不許。刑事訴訟法於第166條、第171條均規定當
    事人或辯護人有詰問證人之權利；於檢察官偵查中，第284
    條第1項亦規定訊問證人時，如被告在場者，被告得親自詰
    問之。同法第159條之1第1項、第2項所稱：「被告以外之人
    於審判外向法官所為之陳述，得為證據。」「被告以外之人
    於偵查中向檢察官所為之陳述，除顯有不可信之情況者外，
    得為證據。」固屬法律所規定之證據適格，而具證據能力。
    但為確保被告對證人之詰問權，證人於審判中，應依人證之
    法定程序，到場具結陳述，並接受被告之詰問，其陳述始得
    作為認定被告犯罪事實之判斷依據（司法院釋字第582號解
    釋理由書參照）。故如法官於審判外或檢察官於偵查中訊問
    被告以外之人之程序，未予被告或其辯護人在場行使詰問權
    之機會，除被告於審判程序中明示捨棄詰問權之行使，或有
    刑事訴訟法第159條之3所列各款之情形以外，均應傳喚該陳
    述人到庭依法具結，使被告或其辯護人有行使反對詰問權之
    機會。
(三)按被告以外之人於審判中有下列情形之一，其於檢察事務 
    官、司法警察官或司法警察調查中所為之陳述，經證明具有
    可信之特別情況，且為證明犯罪事實之存否所必要者，得為
    證據：一、死亡者。二、身心障礙致記憶喪失或無法陳述者
    。三、滯留國外或所在不明而無法傳喚或傳喚不到者。四、
    到庭後無正當理由拒絕陳述者。刑事訴訟法第159條之3定有
    明文。經查：證人徐愷隆經本院合法傳喚後，於110年3月26
    日、110年4月28日均未到庭，有本院送達證書及報到單在卷
    可佐（本院卷第79、89、113、121頁），嗣本院並依法拘提
    證人徐愷隆，然經臺灣臺中地方檢察署回覆以證人徐愷隆已
    不知去向，故無法拘提到案，有臺灣臺中地方檢察署110年6
    月10日函文及其檢附之報告書、照片等在卷可佐(本院卷第1
    39至143頁)，是證人徐愷隆係所在不明而無法傳喚，而屬刑
    事訴法第159條之3第3款情況，依前揭說明，證人徐愷隆之
    警詢供述自可作為認定犯罪事實之依據。　　
二、本判決所引用之其餘之非供述證據，與本件待證事實具有證
    據關連性，並無證據證明係公務員違背法定程序所取得，亦
    無顯有不可信之情況，且經本院於審理期日提示予被告而為
    合法調查，自均得作為本判決之證據。
貳、認定犯罪所憑之證據及理由:
一、上揭事實，被告固坦承於109年6月13日上午4時50分許，駕
    駛車號000-0000號自小客車，行經彰化縣○○鄉○道0號交流道
    南下之聯絡道路時，與車號000-0000號自小客車駕駛人即證
    人即被害人唐淵修(下稱證人唐淵修)及車號0000-00號自小
    客車之駕駛人即證人即被害人徐愷隆(下稱證人徐愷隆)發生
    行車糾紛。被告並有攔下一部車後，持鋸子下車要與證人徐
    愷隆理論等情，惟矢口否認有何強制罪及恐嚇罪犯行，辯稱
    ：當時是證人唐淵修及證人徐愷隆先挑釁被告，才會擋下其
    中一部車，並沒有衝撞也沒有傷害行為，也沒有拿槍、不然
    沒必要拿鋸子，也不可能在高速公路迴轉云云。
二、經查，被告於109年6月13日上午4時50分許，駕駛車號000-0
    000號自小客車，行經彰化縣○○鄉○道0號交流道南下之聯絡
    道路時，與證人唐淵修及證人徐愷隆發生行車糾紛。被告並
    有攔下其中一部車，且有持鋸子下車要與證人徐愷隆理論
    等情，有證人唐淵修於警詢、偵查及本院中之證述、證人徐
    愷隆於警詢中之證述、指認犯罪嫌疑人紀錄表、現場照片及
    行車紀錄翻拍照片、車號000-0000號車籍詳細資料、彰化縣
    警察局北斗分局中和派出所受理各類案件紀錄表、報案三聯
    單、臺灣彰化地方檢察署檢察官109年11月30日勘驗筆錄等
    附卷可參，此部分事實堪可認定。
三、被告固否認有攔下證人唐淵修車輛，並持槍枝下車擬找證人
    唐淵修理論等情，惟查：
(一)證人唐淵修到院具結後證稱：於事實欄所載之時間地點，證
    人唐淵修與證人徐愷隆各自開一部車，證人唐淵修的車子開
    在前面，被告係先將證人唐淵修的車攔下，位置大約是在交
    流道下來停等紅綠燈的地方，證人唐淵修有看到被告下車，
    走到證人唐淵修的車窗外拿槍抵著證人唐淵修，有拉滑套的
    動作，當時天色還沒亮，被告拿的槍看起來是警察用的小短
    槍，但不認識槍的類型，顏色沒有什麼印象，依當時的天色
    看起來像是黑色等語，證述明確；被告亦自承持有槍枝，且
    槍枝為一般短槍，有槍枝照片附卷可佐（本院卷第57至65頁
    ）；且證人唐淵修與被告素昧平生，並無刻意誣陷被告之必
    要，並可於案發日上午7時許報案時，正確指認出被告，有
    指認犯罪嫌疑人紀錄表附卷可佐(偵卷第16至17頁)，可證被
    告確實有近距離與證人唐淵修接觸，而非僅開車錯身而過，
    均可佐證證人唐淵修上開供述，此部分事實自堪認定。
(二)被告固辯稱：被告所持有的槍枝是黑白雙色，若被告確有持
    槍，證人應可明確說出槍枝顏色云云。惟查，109年6月13日
    之日出時間為上午5時8分，業經本院當庭查詢，並附卷可佐
    （本院卷第127頁），與證人唐淵修證稱：當時天還沒亮等
    語相符，被告所持有之槍枝固為深淺雙色，然衡酌當時尚未
    天亮，天色昏暗，被告所持者為一般尺寸之短槍，是證人唐
    淵修未能清楚辨識槍枝色澤，亦合常情，尚無從據此為有利
    於被告之認定。
四、被告固否認有向證人徐愷隆展示手中之槍枝、並否認有迴轉
    車輛撞擊證人徐愷隆所駕駛之車輛，使其無法駛離等情，惟
    查：
(一)證人徐愷隆於警詢中證稱：於事實欄所載之時間地點，被告
    駕駛至證人徐愷隆的副駕駛座旁，搖下車窗，並展示手中槍
    枝，看到被告拿槍出來後，證人徐愷隆便加速離開，但被告
    車輛追上來，等證人徐愷隆放慢速度，又開車靠近證人徐愷
    隆的車輛將其逼到路邊，證人徐愷隆擬倒車駛離，被告迴轉
    向證人徐愷隆駛來，證人徐愷隆閃避後，被告又開車撞擊證
    人徐愷隆所駕駛之車輛，證人徐愷隆因此停車，被告並持鋸
    齒狀刀子下車，並擬打開證人徐愷隆車門，之後又返回車上
    拿槍下車，敲打證人徐愷隆之駕駛座玻璃等語。證人唐淵修
    於本院具結後證稱：被告有開車一直靠近證人徐愷隆的車，
    被告也有開車擋在證人徐愷隆的車前面，也有看到被告撞證
    人徐愷隆的車等語，而證人唐淵修提供之行車紀錄光碟，亦
    可看到被告開車靠近證人徐愷隆的車輛將其逼到路邊，證人
    徐愷隆駛離後被告仍持續追逐等情，有行車紀錄光碟、翻拍
    照片及勘驗筆錄(偵卷第23、24、68頁)等在卷可查，而證人
    徐愷隆之車輛之左前方保險桿有破裂掉落、駕駛座玻璃亦有
    經敲打所產生之刮、裂痕，亦有現場及車輛照片在卷可佐(
    偵卷第21至23頁)，均可佐證證人徐愷隆上開供述，此部分
    事實自堪認定。
(二)被告固辯稱：被告所持有的槍枝是黑白雙色，並非黑色，若
    被告確有持槍，證人應可明確說出槍枝顏色云云。惟查，10
    9年6月13日之日出時間為上午5時8分，業經本院當庭查詢，
    並附卷可佐（本院卷第127頁），衡酌當時尚未天亮，天色
    昏暗，被告所持者為一般尺寸之短槍，是證人徐愷隆未能清
    楚辨識槍枝色澤，亦合常情，尚無從據此為有利於被告之認
    定。
(三)被告並辯稱：被告確實有持鋸子下車，被告若當時持有槍枝
    ，即無持鋸子下車的必要云云，惟查，被告當時係出於恐嚇
    目的而下車，無論係鋸子、槍枝，均足以造成被害人之心理
    壓力，並非以殺傷力最高之工具為前提，更且被告當時所持
    之槍枝是否有殺傷力尚有可疑(依罪疑有利於被告，尚無足
    認定有殺傷力)，是尚無以被告曾持鋸子下車，即認定被告
    並無持槍枝對被害人展示之行為，是被告所辯尚無可採。
(四)被告復辯稱：被告並無可能在高速公路上迴轉，十分危險云
    云，惟查，衡酌事實欄所載時間為凌晨時段，並非交通尖峰
    時段，且依據行車紀錄光碟及勘驗筆錄所示，被告確實於高
    速公路之聯絡道路上對證人徐愷隆逼車、停止，被告亦自承
    停車、下車擬與證人徐愷隆理論，是被告上開種種作為之危
    險性並不亞於於高速公路之聯絡道路上迴轉，難認被告會因
    考量到「危險」而無上開作為，被告所辯不足採信。
五、被告確有對證人唐淵修、徐愷隆為恐嚇、強制之犯意：
(一)按刑法第304條之強暴、脅迫，只需以所用之強脅手段足以
    妨害他人行使權利，或足使他人行無義務之事為已足，並非
    以被害人之自由完全受其壓制為必要（最高法院28年上字第
    3650號判決參照）。是強制罪所謂強暴，並無程度上之限制
    ，並無須到達使被害人無法抗拒之程度，僅使被害人屈從行
    為人之意思為已足。再按刑法第305條之恐嚇危害安全罪，
    所稱以加害生命、身體、自由、名譽、財產之事，恐嚇他人
    者，係指以使人生畏怖心為目的，而通知將加惡害之旨於被
    害人而言。又所謂恐嚇，指凡一切言語、舉動足以使人生畏
    怖心者均屬之，而該言語或舉動是否足以使他人生畏怖心，
    應依社會一般觀念衡量之，且僅以受惡害之通知者心生畏懼
    而有不安全之感覺為已足，不以發生客觀上之危害為要件。
(二)經查，被告亦自承係因行車糾紛而攔下車輛，起訴書所載之
    地點，係高速公路之聯絡道路，危險性甚高，被告仍以追車
    、逼車、擋車等方式，迫使並無停車義務之證人唐淵修、徐
    愷隆於該處停車，且被告刻意向證人唐淵修、徐愷隆展示所
    持有之槍枝、鋸子等客觀上足以造成身體、生命上損害之凶
    器，已足以令一般人均可感受生命、身體安全備受威脅，而
    不敢任意離去，被告身為智識能力均屬正常之人，仍刻意為
    之，足認被告上開行為確實出於強制、恐嚇之犯意所為。
六、綜上所述，被告上揭所辯均不足為採，本案事證已臻明確，
    被告所為犯行，堪予認定，應予依法論科。
參、論罪科刑
一、核被告所為，均係犯刑法第304條第1項之強制罪及第305條
    之恐嚇危害安全罪，又被告係於密接的時間、地點，對同一
    人為強制罪及恐嚇危害安全罪犯行，係以一行為同時觸犯2
    罪名，應依刑法第55條之規定，從一重論以強制罪。
二、又被告對證人唐淵修、徐愷隆分別為上開犯行，犯意各別、
    行為互殊，應予分論併罰。
三、起訴書雖未敘明被告持槍枝敲打證人徐愷隆車窗玻璃之事實
    ，惟此部分與已起訴部分既為單純一罪關係，為起訴效力所
    及，本院自應併予審理，附此敘明。
四、被告前曾因家庭暴力防治法案件，經臺灣南投地方法院以10
    5年度易字第127號判決判處有期徒刑3月確定，於106年11月
    13日易科罰金執行完畢，於5年內再犯本案，自屬刑法第47
    條所規定之累犯，應加重其刑，參酌大法官釋字第775 號解
    釋：「惟其不分情節，基於累犯者有其特別惡性及對刑罰反
    應力薄弱等立法理由，一律加重最低本刑，於不符合刑法第
    59條所定要件之情形下，致生行為人所受之刑罰超過其所應
    負擔罪責之個案，其人身自由因此遭受過苛之侵害部分，對
    人民受憲法第8條保障之人身自由所為限制，不符憲法罪刑
    相當原則，牴觸憲法第23條比例原則。於此範圍內，有關機
    關應自本解釋公布之日起2 年內，依本解釋意旨修正之。於
    修正前，為避免發生上述罪刑不相當之情形，法院就該個案
    應依本解釋意旨，裁量是否加重最低本刑。」之意旨，爰審
    酌被告先前所犯亦屬對他人施加暴行之行舉，與本件以強暴
    手段迫使他人行無義務之事罪質相似，被告已執行刑罰，仍
    未悔改，顯然對於刑罰之反應力薄弱，自均應依刑法第47條
    第1 項加重其最低本刑。
五、爰以行為人責任為基礎，爰審酌被告駕駛汽車於道路上，應
    保持理性，遇有行車糾紛、誤會，應尋求妥適之解決方法，
    竟以逼車之方式，要脅證人唐淵修、徐愷隆停車、下車，並
    持槍枝、鋸子等加以威嚇，以發洩自己的不滿情緒，顯然漠
    視他人之法益，欠缺法紀觀念，行為實難輕縱，暨考量被告
    始終否認部分犯行，犯後態度難稱良好，兼衡被告犯罪動機
    、目的、使用之手段、被害人權益受損之程度，暨被告自陳
    之學歷、職業、家庭生活狀況等一切情狀，量處如主文所示
    之刑，並定其應執行刑及均諭知易科罰金之折算標準。
肆、未扣案之無殺傷力槍枝1枝及鋸子1把，為被告所有、被告可
    支配且供本案犯罪所用之物，爰依刑法第38條第2項前段規
    定，宣告沒收如主文所示。
據上論斷，應依刑事訴訟法第299條第1項前段，刑法第304條第1
項、第305條、第55條、第51條第5款、第47條第1項、第41條第1
項前段、第38條第2項前段、第4項，刑法施行法第1條之1第1項
，判決如主文。
本案經檢察官李秀玲提起公訴，檢察官傅克強到庭執行職務。
中　　華　　民　　國　　110 　年　　7 　　月　　28　　日
                    刑事第四庭　法      官　許家偉
以上正本證明與原本無異。
如不服本判決應於收受判決後20日內向本院提出上訴書狀，並應
敘述具體理由。其未敘述上訴理由者，應於上訴期間屆滿後20日
內向本院補提理由書(須附繕本)「切勿逕送上級法院」。
告訴人或被害人對於判決如有不服具備理由請求檢察官上訴者，
其上訴期間之計算係以檢察官收受判決正本之日期為準。
中　　華　　民　　國　　110 　年　　7 　　月　　28　　日
                                書  記  官　張良煜
附錄本案論罪科刑法條全文：
中華民國刑法第304條
以強暴、脅迫使人行無義務之事或妨害人行使權利者，處3年以
下有期徒刑、拘役或9千元以下罰金。
前項之未遂犯罰之。
中華民國刑法第305條
以加害生命、身體、自由、名譽、財產之事恐嚇他人，致生危害
於安全者，處2年以下有期徒刑、拘役或9千元以下罰金。